臺灣新北地方法院板橋簡易庭小額民事判決
111年度板小字第831號
原      告  富邦產物保險股份有限公司

法定代理人  賴榮崇  

訴訟代理人  沈志揚（兼送達代收人）

被      告  林明淵  

上列當事人間請求侵權行為損害賠償事件，本院於民國111年4月
21日言詞辯論終結，判決如下：
    主      文
被告應給付原告新臺幣貳萬陸仟陸佰捌拾捌元，及自民國一百一
十年十二月三十日起至清償日止，按週年利率百分之五計算之利
息。
訴訟費用新臺幣壹仟元由被告負擔。
本判決得假執行。
    事實及理由
壹、程序事項：
一、原告法定代理人原為羅建明，於訴訟繫屬中變更為賴榮崇，
    經原告具狀聲明承受訴訟，並有卷附原告人事命令可稽（本
    院卷第27頁）可稽，經核於法並無不合，應予准許。
二、按訴狀送達後，原告不得將原訴變更或追加他訴。但擴張或
    減縮應受判決事項之聲明，不在此限，民事訴訟法第255條
    第1項第3款定有明文，而依同法第436條之23、第436條第2
    項規定，此於小額訴訟程序亦有適用。本件原告於起訴時原
    請求：被告應給付原告新臺幣（下同）27,769元，及自起訴
    狀繕本送達翌日起至清償日止，按年息百分之5計算之利息
    。嗣於民國111年4月21日言詞辯論期日當庭變更訴之聲明為
    ：被告應給付原告26,688元，及自起訴狀繕本送達翌日起至
    清償日止，按週年利率百分之5計算之利息。核原告所為訴
    之變更為減縮應受判決事項之聲明，依前開規定，應予准許
    。
三、又被告經合法通知，無正當理由未於言詞辯論期日到場，核
    無民事訴訟法第386條所列各款情形，爰依原告之聲請，由
    其一造辯論而為判決。
貳、實體事項：　　
一、原告主張：被告於110年8月6日15時32分許，駕駛車牌號碼0
    00-0000號自用小貨車，於新竹縣○○市○道0號91公里300公尺
    處北側向內側，因未保持行車安全距離之過失，而撞擊由原
    告承保車體損失險、訴外人黃冠穎所有並駕駛之車牌號碼00
    0-0000號自用小客車（下稱系爭車輛），致系爭車輛受損。
    經送修復後，原告依約賠付車體修復費用27,769元（工資25
    ,450元、零件2,319元），並已理賠完畢，折舊後車損費用
    為26,688元。為此，爰依保險法第53條、民法第191條之2規
    定，請求被告賠償損害等語。並聲明：被告應給付原告26,6
    88元，及自起訴狀繕本送達翌日起至清償日止，按週年利率
    百分之5計算之利息。
二、被告則以：
  ㈠警察根本沒有到場，且未保留車禍現場，事故現場既未保留
    ，肇事原因應屬無從研判，警方據此所得出之「初步分析研
    判表」，實屬無據，被告否認原告據此所為之主張。初步分
    析研判表僅為警察機關依道路交通事故處理辦法第10條所為
    之概略意見，尚非民事訴訟法上之證據方法，更無最終認定
    肇責或過失比例之效力。
  ㈡原告提出之車輛照片，其所承保之系爭車輛雖有輕微刮傷，
    然照片並非車禍現場所拍，無法證明是該次車禍所造成，且
    無法排除是原有傷痕，或事後刮傷，故被告否認系爭車輛於
    本次車禍受損。
  ㈢倘若系爭車輛於本次車禍受損，然其原因乃其後方由訴外人
    張瑞如所駕駛之RDB-7168號車輛未保持安全距離追撞所造成
    ，倘若其保持安全距離，即不會發生碰撞，更無法排除系爭
    車禍是第二輛RDB-7168號（張瑞如駕駛）先撞到最前面第一
    輛系爭車輛（原告承保由黃冠穎駕駛），後面第三輛（周效
    信駕駛）、第四輛（被告駕駛）車再依序撞到，就此原告應
    向當時後方駕駛RDB-7168車輛之訴外人張瑞如主張權利，始
    為正辦。
  ㈣系爭車輛係109年3月出廠，於110年8月6日車禍發生前，車齡
    為1年6月，是有關原告主張之補漆12,450元及零件2,319元
    ，合計14,769元，按定率遞減法計算折舊剩7,600元【第一
    年折舊5,450元（14,769×369/1000)，剩9,319元（14,769-5
    ,450)，再折舊6個月即1,719元（9,319x369/1000x6/12)，
    剩7,600元(9,319-1,719)】。故退一步言，倘若被告系爭車
    損需負賠償責任，然原告所主張之金額，亦屬過高，並無理
    由等語，資為抗辯。並聲明：原告之訴駁回。
三、法院之判斷：
    原告主張被告於上開時、地駕駛前揭車輛，因未保持行車安
    全距離之過失，致與系爭車輛發生碰撞，系爭車輛因而受損
    之事實，業據其提出國道公路警察局道路交通事故當事人登
    記聯單、道路交通事故初步分析研判表、道路交通事故現場
    圖、行照、駕照、汽車險理賠申請書、保險估價單、統一發
    票、車損照片等件在卷可憑，並經法院依職權向內政部警政
    署國道公路警察局第二公路警察大隊調閱本件道路交通事故
    調查卷宗，核閱屬實，被告對於其駕駛前揭車輛與系爭車輛
    發生本件事故乙情並不爭執，然否認原告之主張，並以前揭
    情詞置辯。是本件應審究者厥為：被告就本件事故是否應負
    侵權行為損害賠償責任？被告應給付之損害賠償額為若干？
    茲析述如后：
  ㈠被告就本件事故應負侵權行為損害賠償之責：
    ⒈按民法第191條之2規定：汽車、機車或其他非依軌道行駛
      之動力車輛，在使用中加損害於他人者，駕駛人應賠償因
      此所生之損害。但於防止損害之發生，已盡相當之注意者
      ，不在此限，係將主觀要件之舉證責任倒置，轉由加害人
      就其無故意、過失負舉證責任。是兩車均為行駛中非依軌
      道行駛之動力車輛，被害人請求損害賠償時，關於其受有
      損害，係由對方車輛於行進中所造成，並兩者間有因果關
      係，仍應由其負舉證責任，僅無須證明對方有故意或過失
      而已（最高法院108年度台上字第2459號判決）。
    ⒉查，原告主張系爭車輛遭被告所駕車輛因未保持行車安全
      距離而受有損害，業已提出上揭事證證明，被告就其駕駛
      車輛間碰撞系爭車輛乙情並不爭執，則依上開說明，被告
      應就其無過失乙節負舉證責任，然被告並未就此舉證以實
      其說，且參酌被告於警方進行道路交通事故調查時自陳：
      「我駕駛上述車號車輛於110年8月6日15時0分許，由寶山
      上交流道往北，欲前往北投，行經肇事地點時我車速40-5
      0公里/時，行駛在內側車道（同向三車道），當時塞車，
      走走停停，見前車煞車，我也踩死煞車，車子一直往前滑
      去，致追撞2639-YD，2639-YD再往前推撞RDB-7168（左後
      ），RDB再往前推撞BEB-6623後保桿。」，核與訴外人即
      車牌號碼0000-00號車輛駕駛人周效信、訴外人即車牌號
      碼000-0000號車輛駕駛人張瑞如、訴外人即系爭車輛駕駛
      人黃冠穎所陳述本件事故發生經過相符，亦與警方所繪製
      現場圖一致（見臺灣士林地方法院110年度士小調字第195
      7號卷【下稱士院調解卷】第36至45頁），故本件事故發
      生原因確係因被告未保持行車安全距離所致，國道公路警
      察局道路交通事故初步分析研判表亦同此認定（見士林調
      解卷第34頁），被告否認肇事因素，不足採信。被告就本
      件事故應負侵權行為損害賠償責任，應無疑義。
  ㈡被告應給付之損害賠償額為若干？
　　⒈按被保險人因保險人應負保險責任之損失發生，而對於第
      三人有損失賠償請求權者，保險人得於給付賠償金額後，
      代位行使被保險人對於第三人之請求權。但其請求之金額
      ，以不逾賠償金額為限，保險法第53條第1項定有明文。
      復按物被毀損時，被害人除得依民法第196條請求賠償外
      ，並不排除民法第213條至第215條之適用。依民法第196
      條請求賠償物被毀損所減少之價額，得以修復費用為估定
      之標準，但以必要者為限（例如：修理材料以新品換舊品
      ，應予折舊）。被害人如能證明其物因毀損所減少之價額
      ，超過必要之修復費用時，就其差額，仍得請求賠償【最
      高法院77年度第9次民事庭會議決議㈠可資參照】。
　　⒉查，系爭車輛修復費用為27,769元（工資25,450元、零件2
      ,319元），有估價單及統一發票存卷可參，依系爭車輛之
      估價單所載修復項目，核與卷附車損照片中系爭車輛遭擦
      撞之受損部位相符，堪認上開修復項目所需之費用，均屬
      本件事故之必要修復費用。惟該修復費用中零件部分既係
      以新品更換舊品，則應扣除折舊後計算其損害。復依行政
      院財政部發布之「固定資產耐用年數表」規定，汽車如非
      屬運輸業用客車、貨車，其耐用年數為5年，並依同部訂
      定之「固定資產折舊率表」規定，耐用年數5年依定率遞
      減法之折舊率為千分之369，其最後1年之折舊額，加歷年
      折舊累計額，其總和不得超過該資產成本原額10分之9。
      準此，系爭車輛於109年3月出廠，有系爭車輛行車執照影
      本乙紙在卷足憑（見士院調解卷第16頁），至事故發生之
      110年8月6日，系爭車輛之實際使用年數為1年5個月，故
      原告就零件部分得請求之金額應以1,238元為限（計算式
      如附表），加計毋庸折舊之工資25,450元，共計26,688元
      ，為原告所得代位請求之範圍。準此，原告代位請求被告
      給付26,688元，應屬可採。
  ㈢末按遲延之債務，以支付金錢為標的者，債權人得請求依法
    定利率計算之遲延利息。給付無確定期限者，債務人於債權
    人得請求時，經其催告而未為給付，自受催告時起，負遲延
    責任。其經債權人起訴而送達訴狀，或依督促程序送達支付
    命令，或為其他相類之行為者，與催告有同一之效力。應付
    利息之債務，其利率未經約定，亦無法律可據者，週年利率
    為百分之5，民法第233條第1項、第229條第2項及第203條分
    別定有明文。本件原告請求被告給付之損害賠償，係以支付
    金錢為標的，且無確定期限及約定利率，故原告請求被告給
    付自起訴狀繕本送達翌日即110年12月30日起至清償日止，
    按週年利率百分之5計算之利息，併應准許。
四、綜上所述，原告依保險法第53條第1項、民法第191條之2前
    段規定，請求被告給付26,688元，及自起訴狀繕本送達翌日
    即110年12月30日起至清償日止，按週年利率百分之5計算之
    利息，為有理由，應予准許。
五、本件係依適用小額訴訟程序所為被告敗訴之判決，爰依民事
    訴訟法第436條之20，依職權宣告假執行。
六、本件事證已臻明確，兩造其餘之攻擊防禦方法及所提證據，
    於判決結果不生影響，爰不一一論列，併此敘明。
七、本件係小額訴訟事件，依民事訴訟法第436條之19第1項規定
    ，確定本件訴訟費用額為第一審裁判費1,000元，依同法第7
    8條規定，由被告負擔。
中　　華　　民　　國　　111 　年　　5 　　月　　19　　日
                  臺灣新北地方法院板橋簡易庭
                        法  官  陳怡親
以上為正本係照原本作成。
如不服本判決，應於收受送達後20日內以違背法令為理由向本院
提出上訴狀（上訴理由依法應表明一、原判決所違背之法令及其
具體內容。二、依訴訟資料可認為原判決有違背法令之具體事實
。）如於本判決宣示後送達前提起上訴者，應於判決送達後20日
內補提上訴理由書（須附繕本），如未於上訴後20日內補提合法
上訴理由書，法院得逕以裁定駁回上訴。
中　　華　　民　　國　　111 　年　　5 　　月　　19　　日
                        書記官  劉芷寧
附表
-----
折舊時間           金額
第1年折舊值        2,319×0.369=856
第1年折舊後價值    2,319-856=1,463
第2年折舊值        1,463×0.369×(5/12)=225
第2年折舊後價值    1,463-225=1,238